臺灣臺中地方法院刑事判決　　　　　　 100年度訴字第1885號
公　訴　人　臺灣臺中地方法院檢察署檢察官
被　　　告　賴素貞
選任辯護人　胡達仁律師
上列被告因違反電業法案件，經檢察官提起公訴（99年度偵字第
23962號），本院判決如下：
    主  文
賴素貞共同犯損壞公務員職務上委託掌管之文書罪，處有期徒刑
貳月，如易科罰金，以新臺幣壹仟元折算壹日。緩刑貳年。
    事  實
一、賴素貞為節省其位於臺中市○○區○○里○○○街130巷7號
    住處之電費支出，竟意圖為自己不法之所有，於不詳時間委
    請真實姓名年籍不詳之成年人，共同基於損壞公務員職務上
    委託第三人掌管之文書及竊電之犯意聯絡，由該名成年人以
    不詳方式撬開上址房屋由臺灣電力股份有限公司裝設供電使
    用之電度表（電號00-00-0000-00-0號，電表號碼000000000
    號）之外箱封印鎖3個，及破壞該電度表本體之外殼開啟處
    由經濟部標準檢驗局製作用以證明該電度表之計量器符合國
    家標準之「同」字鉛封1個，並在該電度表內加裝電阻電子
    零件，令電度表圓盤轉動速度趨於緩慢，使計量器失準，進
    而影響電度表度數之計算，以此方式損壞前開經濟部標準檢
    驗局人員職務上委託賴素貞掌管具有文書性質之「同」字鉛
    封，且致上開電度表計量器失準，並自民國98年10月26日起
    至99年4月28日止接續竊取臺灣電力股份有限公司之電能合
    計1萬240度（以上址房屋之用電設備容量7瓩，每日用電時
    數8小時，每日用電度數56度計算，185日用電度數合計1萬
    360度，並扣除已繳費度數120度）。嗣於99年4月28日15時
    30分許，臺灣電力股份有限公司稽查人員會同警方前往上址
    實地調查，始查悉上情，並扣得電度表1個、封印鎖3個、「
    同」字鉛封1個。
二、案經臺中市警察局（現改制為臺中市政府警察局）報告臺灣
    臺中地方法院檢察署檢察官偵查起訴。
    理  由
壹、認定犯罪事實所憑之證據及理由：
一、按被告以外之人於審判外之陳述，經當事人於審判程序同意
    作為證據，法院審酌該言詞陳述或書面陳述作成時之情況，
    認為適當者，亦得為證據；當事人、代理人或辯護人於法院
    調查證據時，知有第159條第1項不得為證據之情形，而未於
    言詞辯論終結前聲明異議，視為有前項之同意，刑事訴訟法
    第159條之5定有明文。查本件認定事實所引用之證據方法（
    包括證人之證述及文書等證據），已經本院於審理時提示被
    告賴素貞與其辯護人，被告賴素貞與其辯護人均不爭執其證
    據能力（見本院100年11月3日審判筆錄），揆諸前揭說明，
    可認為同意作為證據，而本院審酌該等證人之證述及文書等
    證據作成時之情況，並無不宜做為證據之情事，自具有證據
    能力，而得採為證據，先予敘明。
二、訊據被告賴素貞矢口否認有何破壞上址房屋電度表之封印及
    竊電犯行，並辯稱：（一）被告向第三人購買上址房屋並與
    父親、兄長同住，電度表裝設在上址房屋1樓之鐵捲門旁，
    並非僅有被告方得碰觸，且社區內有其他住戶，非無可能他
    人誤認而以不詳方式變更電度表內部器械，則被告顯難以管
    領控制電度表遭惡意更動，亦非僅有被告得破壞電度表並加
    裝電子零件，自不能僅以被告向第三人購買並遷入居住上址
    房屋，遽予推論被告有竊電之行為。（二）上址房屋電費係
    由被告之父賴榮吉支付，被告對於電費金額，毫無所悉，且
    上址房屋電費既非被告繳納，自無破壞並變更電度表以減省
    電費之利益。又公訴意旨所指犯罪手法，須擁有特殊工具，
    而被告僅國中畢業，從事餐飲業，豈能自行拆開封印鎖並加
    裝複雜電子零件，且警方在電度表內所採得2枚指紋經送鑑
    定後並未發現相符者，足徵破壞封印鎖及「同」字鉛封並非
    被告所為。再者，被告搬入上址房屋居住時，屋內僅有2臺
    電視、2臺冰箱、1臺洗衣機、4臺冷氣，均屬通常住家常見
    之電器設備，且4臺冷氣於夏季方有使用其中2臺，並無特別
    耗電之情形，再者，上址房屋於99年7、9、11月之用電度數
    僅1154度、1830度、1452度，所節省度數每月至多500度，
    則被告實無僱請專業人員破壞並變更電度表，以謀節省小額
    電費之必要。（三）被告與其父賴榮吉搬入上址房屋後，每
    2個月用電約數百度，而於99年1至6月間卻僅剩基本度數40
    度，臺電公司因此發覺有異而前往稽查。倘被告自行或僱工
    變更電度表，豈會任憑電度表完全失靈，致臺電公司發現，
    足徵被告對上址房屋之電度表遭破壞，顯不知情云云。
三、經查：
（一）證人即臺灣電力股份有限公司稽查人員劉昌仁於99年7月
      14日警詢時證稱：伊於99年4月28日與警方至臺中市○○
      區○○里○○○街130巷7號查緝，發現該用戶住家所裝設
      電度表外之封印鎖及電度表內之「同」字鉛封均遭破壞，
      電度表內加裝電子零件，使電度表計量器失準，從中竊取
      電流使用，而依據當日現場勘查該處用電狀況，該用戶每
      2個月用電量應為2000多度左右，該用戶賴素貞已有補繳
      電費並與本公司達成和解等語（見警卷第23至25頁）；並
      於100年11月3日本院審理時具結證稱：伊於99年4月28日
      與警方到臺中市○○區○○里○○○街130巷7號查緝，當
      時上址房屋有人居住，所以伊請用戶賴素貞陪同一起檢查
      ，伊發現電度表外面封印鎖有被撬開過的痕跡，剪掉封印
      鎖後，發現裡面「同」字鉛封有被剪斷後再插回去之加工
      情形，當場會同用戶拆開電度表，發現裡面被加裝電阻電
      子零件，讓電度表轉慢，所以當場查封電度表，讓用戶簽
      名等語；並具結證稱：加裝電子零件讓電度表速度變慢之
      改裝方式，如果焊接不好，最後可能會發生停止不走的情
      況，伊到現場時發現電度表已經停止不走，該用戶已經連
      續3期6個月只收基本度數40度費用，據伊瞭解請人以前開
      方式改裝電度表所需費用約1萬元到3萬元左右等語；及具
      結證稱：（提示本院卷第14頁被告住處用電資料，99年1
      月、3月、5月3期被告住處的用電度數都是40度，這是否
      就是你剛才所說的情形？）是的。（99年1月、3月、5月
      電費計算期間為何？）99年1月該期的計費時間是從98年
      10月26日到98年12月26日，因為是單月收費，抄錶日是月
      底，於下個月收費。99年3月該期的計費時間是從98年12
      月27日到99年2月26日。99年5月該期的計費時間是從99年
      2月27日到99年4月26日。（上開用電資料有附註「該電號
      為每單月隔月抄錶收費一次」，這個意思跟你剛才說的一
      樣嗎？）是的，就是雙月抄錶，單月收費。（上開用電資
      料，被告使用期間可以看出哪幾個月用電度有問題嗎？）
      被告之前的用電設備是否都一樣伊不清楚，所以沒有辦法
      明確判斷，但伊可以確定有問題的就是在99年1月、3月、
      5月這3期，只有基本度數。（上開用電資料，以這3期計
      算，該戶竊走的電流費用你是否可以計算出來？）按照電
      業法追償3個月到1年，如果電錶裝設未滿3個月，以3個月
      計算，如果超過1年，就以1年來計算，如果3個月到1年之
      間，就以提出的證明來計算。（如果以該戶99年1月、3月
      、5月3期竊電，度數及費用如何計算？）依該戶用電設備
      ，每天乘以8小時，因為該戶現場用電設備有7馬力，1天
      追償56度，這是平均值，56度乘以1期2個月60天，1期就
      是3360度，每度電費平均單價3.07元，1期就是1萬315.2
      元，因為不知道實際用電數，就以這個方式計算，具有處
      罰性質。（提示扣案證物封印鎖、電度表，請說明該電度
      表如何被改裝？）比較大的是臺電封印鎖，是放在電度表
      外箱的外面，之前被人撬開，所以角度有改變，目前顯示
      被剪斷的部分是伊查緝時剪斷的，原來查緝的時候是被撬
      開，角度有變。小小圓圓的那個是標準局的「同」字鉛封
      ，標準局檢查電度表通過後會加裝鉛封，把電度表封起來
      ，電度表裡面有1個電阻的電子零件，會使電錶圓盤速度
      減慢到3分之2。（你服務臺電期間多久？）迄今快32年。
      （你剛剛說本件查緝時發現電度表被加裝電阻電子零件，
      這種零件一般人會不會裝？）一般人不會裝這個東西，要
      有專業技術才能加裝。（提示警卷第45頁以下現場照片，
      上開電度表是裝設在上址房屋裡面還是外面？）上址房屋
      1樓有車庫，四周有圍牆，電度表裝在1樓柱子上，該房屋
      的四周有圍牆圍起來，最外面有鐵捲門，電度表裝設在鐵
      捲門旁邊的柱子上，所以當時需要用戶開車庫鐵捲門，伊
      才能夠進到裡面去查緝。（提示警卷第33頁用電實地調查
      書，99年4月28日查緝當天，該調查書所載用電設備有無
      處於使用狀態？）當時屋內有這些電器設備，像冰箱這些
      都有插電，電燈也有打開。（當時屋內的用電設備，以一
      般正常用電量為何？）一定超過基本度數40度，因為1臺
      冰箱2個月的用電度就差不多80到100度，且當時屋內的飲
      水機也是插電有在使用的等語（見本院卷第37至39頁背面
      ）。觀諸上開證人劉昌仁先後於警詢及本院審理時證述內
      容，已詳述其於99年4月28日與警方一同前往位於臺中市
      北屯區○○里○○○街130巷7號房屋，並會同上址用戶即
      被告賴素貞進行實地調查，發現上址房屋電度表之外箱封
      印鎖遭人撬開，及該電度表本體之外殼開啟處之「同」字
      鉛封遭人破壞，且該電度表內經人加裝電阻電子零件，令
      電度表圓盤轉動速度趨於緩慢，使計量器失準之過程。
（二）被告所居住上址房屋雖係一排連棟透天房屋之其中1間，
      然該房屋係靠近圍牆之邊間，且由臺灣電力股份有限公司
      裝設供電使用之電度表係位於該房屋之靠近圍牆柱面上。
      而臺灣電力股份有限公司臺中區營業處於99年4月27日以
      上址房屋有人居住，但現場用電經核對度數不合理，有竊
      電嫌疑而填載工作通知單派員前往調查，經證人劉昌仁與
      警方於99年4月28日15時30分許前往上址，並會同上址用
      戶即被告賴素貞進行實地調查，發現以裝設在上址房屋之
      電度表（電號00-00-0000-00-0號，電表號碼000000000號
      ）計算用電度數之用電設備包括：單聯插座2個、雙聯插
      座2個、日光燈（40W）10支、日光燈（20W）2支、電燈（
      13W）8只、電鍋（650W）1個、電腦（150W）1臺、飲水機
      （720W）1臺、電視機（32吋）1臺、電視機（28吋）1 臺
      、電冰箱（200L）1臺、電冰箱（120L）1臺、洗衣機（
      540W）1臺、冷氣機（0.8KW）3臺、馬達1臺等物品，且上
      開電度表之外箱封印鎖遭人撬開，及該電度表本體之外殼
      開啟處由經濟部標準檢驗局製作之「同」字鉛封1個遭人
      破壞，以及上開電度表內經人加裝電阻電子零件，令電度
      表圓盤轉動速度趨於緩慢，使計量器失準，並當場扣得上
      開電度表1個、封印鎖3個、「同」字鉛封1個等情，有查
      獲現場照片影本15張，及扣押筆錄、扣押物品目錄表、用
      電實地調查書、電費明細查詢資料等影本各1份，以及臺
      灣電力股份有限公司臺中區營業處於100年7月25日以D臺
      中字第10007003371號函檢送工作通知單影本1份在卷可稽
      （見警卷第27至35頁、第39至45頁背面，及本院卷第11至
      12頁），並為被告所不爭執，自堪信為真實。
（三）經核上開證人劉昌仁證述內容，關於其與警方於99年4月
      28日15時30分許前往上址，會同用戶即被告賴素貞，就上
      址房屋之電度表進行調查之過程，其先後證述內容大致相
      符，亦與前開查獲現場照片所示上址房屋電度表之裝設位
      置，及該電度表之外箱封印鎖及其本體之外殼開啟處之「
      同」字鉛封均遭人破壞，以及該電度表內經人加裝電阻電
      子零件，令電度表圓盤轉動速度趨於緩慢，使計量器失準
      等情，互核一致，是上開證人劉昌仁之證述內容，應堪採
      信。綜上，足認被告所居住上址房屋雖係一排連棟透天房
      屋之其中1棟，然該房屋係靠近圍牆之邊間，且由臺灣電
      力股份有限公司裝設供電使用之電度表係位於該房屋靠近
      圍牆之柱面，應無遭人誤認之可能。嗣於99年4月28日15
      時30分許，證人劉昌仁與警方前往上址，會同用戶即被告
      賴素貞，就上址房屋之電度表進行調查，發現該電度表之
      外箱封印鎖遭人撬開，及該電度表之本體之外殼開啟處由
      經濟部標準檢驗局製作之「同」字鉛封遭人破壞，且該電
      度表內經人加裝電阻電子零件，令電度表圓盤轉動速度趨
      於緩慢，使計量器失準。
（四）上址房屋之電度表自96年7月間起至99年11月間止，每2個
      月計算電費之用電度數（每單月隔月抄表收費1次）如下
      ：（1）96年7月286度；（2）96年9月329度；（3）96年
      11月344度；（4）97年1月248度；（5）97年3月231度；
      （6）97年5月274度；（7）97年7月308度；（8）97年9月
      533度；（9）97年11月413度；（11）98年1月131度；（
      12）98年3月104度；（13）98年5月91度；（14）98年7月
      198度；（15）98年9月423度；（16）98年11月348度；（
      17）99年1月40度；（18）99年3月40度；（19）99年5月
      40度；（20）99年7月1154度；（21）99年9月1830度；（
      22）99年11月1452度等情，有臺灣電力股份有限公司臺中
      區營業處於100年7月25日以D臺中字第10007003371號函檢
      送用電資料1份在卷可稽（見本院卷第14頁）。且上開證
      人劉昌仁證述內容已提及上址房屋係雙月抄錶，單月收費
      ，99年1月電費計算時間是從98年10月26日到98年12月26
      日，99年3月電費計算時間是從98年12月27日到99年2月26
      日，99年5月電費計算時間是從99年2月27日到99年4月26
      日，上址屋內用電設備依一般正常使用之用電量一定超過
      基本度數40度，因為1臺冰箱2個月的用電度約80到100度
      ，且於99年4月28日調查當天屋內冰箱、飲水機均有插電
      等情，參以，被告於本院審理時供稱其於96年7月間與父
      親2人一起搬進上址房屋居住乙節（見本院卷第20頁背面
      ），足見依被告所述其與其父於96年7月間一同搬進上址
      房屋居住迄至99年4月28日為警查獲為止，僅於98年10月
      26日至99年4月28日期間，每2個月之用電度數未超過基本
      度數40度，嗣於99年4月28日為警查獲後，於同99年7月、
      9月、11月之計算電費用電度數高達1154度、1830度、
      1452度。
（五）至被告雖以前詞置辯。查：（1）上址房屋之電費自96年5
      月8日起至100年3月8日止，均係透過被告之父賴榮吉所有
      臺中漢口路郵局帳戶自動轉帳繳納等情，固有中華郵政股
      份有限公司於100年4月8日以儲字第1000051812號函送戶
      名「賴榮吉」帳戶之客戶歷史交易清單在卷可參（見臺灣
      臺中地方法院檢察署99年度偵字第23962號偵查卷第41至
      57頁），惟臺灣電力股份有限公司經由用戶金融機構帳戶
      自動轉帳收取電費後，仍會按時向用戶寄送電費收據，則
      被告對於自98年10月26日起至99年4月28日為警查獲為止
      期間之用電度數異常減少至未超過基本度數40度情形，自
      難諉為不知，且被告收受電費收據後就此等情形竟不聞不
      問，顯然有違常情。（2）證人即被告之父賴榮吉因攝護
      腺癌併骨與肺轉移，於99年10月1日經急診住院，並於同
      年12月間死亡等情，有中國醫藥大學附設醫院99年11月17
      日診斷證明書、個人基本資料查詢結果等各1份在卷可稽
      見（見上開99年度偵字第23962號偵查卷第25頁、第69頁
      ）。且證人賴榮吉於99年5月18日警詢時證稱：臺電稽查
      人員與警方於99年4月28日至臺中市○○區○○里○○○
      街130巷7號房屋查察竊電案件，伊沒有在現場。上址房屋
      係伊女兒賴素貞所有，只有伊與女兒居住，之前伊兒子有
      陪伊住，但他去年過世了，上址電度表之封印鎖及「同」
      字鉛封遭破壞及電度表內加裝電子零件，不是伊所為，伊
      也沒有僱人破壞電度表而竊取電流等語（見警卷第17至21
      頁），足見證人劉昌仁與警方於99年4月28日至上址調查
      時，證人賴榮吉並不在現場，且證人賴榮吉已表明未曾僱
      人改裝上址房屋之電度表。（3）扣案之上址房屋電度表
      由警方於99年5月19日在電度表外玻璃殼內側，採獲足資
      比對指紋2枚，經內政部警政署刑事警察局輸入指紋電腦
      比對結果，未發現相符者等情，有臺中市警察局刑事案件
      證物採證報告及內政部警政署刑事警察局99年6月7日刑紋
      字第0990075173號鑑定書等影本各1份在卷可稽（見警卷
      第47頁，及臺灣臺中地方法院檢察署99年度核交字第1408
      號偵查卷第4頁）。而撬開電度表之外箱封印鎖，及破壞
      電度表之本體之外殼開啟處之「同」字鉛封，以及在電度
      表內加裝電阻電子零件，令電度表圓盤轉動速度趨於緩慢
      ，使計量器失準，係屬專業技術，而習得此專門技術需相
      當時間，故應係成年人所為。（4）綜上，足認被告所居
      住上址房屋係靠近圍牆之邊間，且電度表係裝設在該房屋
      靠近圍牆之柱面，應無遭人誤認之可能，並衡以被告係上
      址房屋電度表之用戶，原負有繳付電費之義務，該電度表
      之用電度數減少，被告自可獲取少繳電費之利益，無關之
      人顯無擅自以前揭方式令該電度表失效不準，使被告蒙受
      其利之理，是以，以前揭方式使上址房屋電度表失效不準
      ，係被告委請真實姓名年籍不詳之成年人所為，應可認定
      。至被告所辯前詞，顯係事後卸責之詞，委無足採。
（六）又檢察官起訴書漏未記載本件被告竊電犯行之起迄時間，
      經蒞庭檢察官於本院審理時當庭表示被告係於98年10月26
      日起至99年4月26日止竊取臺灣電力股份有限公司之電能
      （見本院卷第40頁）。且上開證人劉昌仁證述內容已提及
      上址房屋係雙月抄錶，單月收費，99年1月電費計算時間
      是從98年10月26日到98年12月26日，99年3月電費計算時
      間是從98年12月27日到99年2月26日，99年5月電費計算時
      間是從99年2月27日到99年4月26日，以現場用電設備7馬
      力，每天8小時計算，1天追償56度，且於99年4月28日調
      查當天屋內冰箱、飲水機均有插電等情，足見被告以前揭
      方式令電度表失效不準，竊取臺灣電力股份有限公司電能
      之起迄時間係自98年10月26日起至99年4月28日查獲時止
      ，且以上址房屋之用電設備容量7瓩，每日用電時數8小時
      為計算基礎，推算98年10月26日起至99年4月28日止共計
      185日之用電度數合計1萬360度，扣除已繳費度數120度後
      ，應認被告自98年10月26日起至99年4月28日止接續竊取
      臺灣電力股份有限公司之電能合計1萬240度。
（七）綜上以析，被告為節省其位於上址住處之電費支出，竟於
      不詳時間委請真實姓名年籍不詳之成年人以不詳方式撬開
      上址房屋由臺灣電力股份有限公司裝設供電使用之電度表
      （電號00-00-0000-00-0號，電表號碼000000000號）之外
      箱封印鎖3個，及破壞該電度表本體之外殼開啟處由經濟
      部標準檢驗局製作用以證明該電度表之計量器符合國家標
      準之「同」字鉛封1個，並在該電度表內加裝電阻電子零
      件，令電度表圓盤轉動速度趨於緩慢，使計量器失準，進
      而影響電度表度數之計算，以此方式損壞前開經濟部標準
      檢驗局人員職務上委託被告掌管具有文書性質之「同」字
      鉛封，且致上開電度表計量器失準，並自98年10月26日起
      至99年4月28日止接續竊取臺灣電力股份有限公司之電能
      合計1萬240度。從而，本件事證明確，被告之上開犯行堪
      以認定，應依法論科。
貳、所犯法條及刑之酌科：
一、查被告行為後，電業法第106條規定已於100年1月26日經總
    統以華總一義字第10000015591號令修正公布，並自同年月
    28日起生效施行，修正後之電業法第106條，除將原第6款規
    定「電力用戶，在原申請馬力數、瓩數或仟伏安數以外，私
    自增加馬力數、瓩數或仟伏安數者。」自竊電行為中刪除，
    不再認定為竊電罪，而增列同條第2項規定「電力用戶在原
    申請馬力數、瓩數或仟伏安數以外，未申請而增加馬力數、
    瓩數或仟伏安數者，準用第73條規定求償電費。」其餘原第
    1 至5款有關竊電行為之構成要件及刑罰規定，均未作任何
    修正，僅為配合該條增列第2項規定，而將原第1至5款規定
    ，移列為第1項第1至5款，是本件被告所為改變電度表之構
    造，使其失效不準而竊電之犯行，無庸為新舊法規定之比較
    ，而應依一般法律適用原則，適用裁判時法（最高法院96年
    度臺上字第5297號判決意旨參照），合先敘明。
二、按電度表本體之外殼開啟處所裝置由經濟部標準檢驗局製作
    之「同」字鉛封，係用以證明該電度表之計量器符合國家標
    準，且經濟部標準檢驗局係國家機關，在該機關服務之人員
    ，應認為係刑法上所稱之公務員，前開「同」字鉛封係公務
    員職務上所製作，表示一定用意之符號，依刑法第220條第1
    項規定應以文書論，且已隨同用戶申裝電錶時，交由用戶保
    管，如加以破壞，即應成立同法第138條之損壞公務員委託
    第三人掌管之文書罪。是以，核被告所為，係犯刑法第138
    條之損壞公務員委託第三人掌管之文書罪，及電業法第106
    條第1項第3款之改變電度表之構造，使其失效不準而竊電罪
    。至電度表之外箱封印鎖，因臺灣電力股份有限公司人員並
    非依法令服務於國家、地方自治團體所屬機關，且不具法定
    職務權限，亦非受上開機關所託從事公共事務，即與現行刑
    法之公務員定義不符，則該公司委託用戶保管電度表之外箱
    封印鎖，自不具有公務員委託第三人掌管之文書性質，併予
    敘明。
三、被告委請真實姓名年籍不詳之成年人以前揭方式竊電，其與
    該成年人就上開犯行，具有犯意聯絡及行為分擔，皆為共同
    正犯。
四、按數行為於同時地或密切接近之時地實施，侵害同一之法益
    ，各行為之獨立性極為薄弱，依一般社會健全觀念，在時間
    差距上，難以強行分開，在刑法評價上，以視為數個舉動之
    接續施行，合為包括之一行為予以評價，較為合理，即屬接
    續犯，為包括一罪（最高法院86年度臺上字第3295號判例意
    旨參照）。查被告自98年10月26日起至99年4月28日經查獲
    為止之竊電犯行，係於密切接近之時、地實施，各行為之獨
    立性極為薄弱，依一般社會健全觀念，在時間差距上，難以
    強行分開，係本於單一犯意進行侵害同一法益，以實現一犯
    罪構成要件之單一行為，應以接續犯論。而檢察官就被告於
    99年4月27日、28日接續竊電之行為漏未起訴，然此部分與
    起訴部分具有接續犯之包括一罪關係，為起訴效力所及，依
    審判不可分原則，本院自得併予審酌。
五、又按刑法廢除牽連犯之規定後，對於前以牽連犯予以處理之
    案例，依立法理由之說明，在適用上，得視其具體情形，分
    別論以想像競合犯或數罪併罰，予以處斷。是原經評價為牽
    連犯之案件，如其二行為間具有行為局部之同一性，或其行
    為著手實行階段可認為同一者，得認與一行為觸犯數罪名之
    要件相侔，而改評價為想像競合犯。至於不可認為一行為者
    ，若依實質競合予以併罰，不無刑罰過度評價，依社會通念
    ，並不符合刑罰公平原則，當亦難以一行為一罪論處。於此
    ，倘所發生之數個犯罪行為，在犯罪之性質上，或依吾人日
    常生活經驗之見解上，其前後行為，在形態上雖屬分別獨立
    ，但從同一法益之侵害性而言，因具一定程度之關連性，可
    認為一方吸收他方之犯罪行為，遂置他方於不論，較為適當
    ，應可依吸收犯理論，認屬實質上一罪關係，而僅包括的論
    以一罪（參照最高法院96年度臺上字第4780號判決意旨）。
    查被告損壞前開「同」字鉛封之目的，係為在上開電度表內
    加裝電阻電子零件，令電度表圓盤轉動速度趨於緩慢，使計
    量器失準，進而影響電度表度數之計算，是其損壞前開「同
    」字鉛封與改變電度表之構造，使其失效不準而竊電，具有
    行為局部之同一性，揆諸上開說明，應屬想像競合犯，依刑
    法第55條前段規定，從一重之損壞公務員委託第三人掌管之
    文書罪論處。
六、又檢察官起訴書之證據並所犯法條欄雖未就被告涉犯損壞公
    務員委託第三人掌管之文書罪部分多加論述，然檢察官起訴
    書之犯罪事實欄已載明被告委由年籍不詳之人將上開電度表
    內「同」字鉛封破壞加工，應認被告此部分犯行亦在起訴範
    圍內，本院自得併予審判，且本院已於100年11月3日審理期
    日當庭補充告知被告涉犯罪名之程序（見本院100年11月3日
    審判筆錄），併此敘明。
七、爰審酌被告貪圖減少電費而竊電之犯罪動機，造成臺灣電力
    股份有限公司之損害，及犯後已依臺灣電力股份有限公司追
    償金額補繳電費（參見證人劉昌仁警詢證述內容，見警卷第
    25頁）等一切情狀，而量處如主文所示之刑，並諭知易科罰
    金之折算標準。
八、查被告未曾受有期徒刑以上刑之宣告，有臺灣高等法院被告
    前案紀錄表1份附卷可稽，其因一時失慮，致罹刑章，且已
    依臺灣電力股份有限公司追償金額補繳電費，則被告經此科
    刑之宣告，應知警惕而無再犯之虞，本院認以暫不執行其刑
    為當，併予宣告緩刑2年。
九、至於扣案之電度表1個、封印鎖3個、鉛封1個，乃由臺灣電
    力股份有限公司隨同出租而交予用戶保管，並非被告所有之
    物，亦非係供犯罪所用之物，均不予宣告沒收，附此敘明。
據上論斷，應依刑事訴訟法第299條第1項前段，電業法第106條
第1項第3款，刑法第11條前段、第28條、第138條、第220條第1
項、第55條前段、第41條第1項前段、第74條第1項第1款，判決
如主文。
本案經檢察官鄒千芝到庭執行職務。
中    華    民    國   100    年    11    月    22    日
                  刑事第五庭  審判長  法  官  楊真明
                                      法  官  簡璽容
                                      法  官  賴秀雯
以上正本與原本無異。
如不服本判決應於收受送達後10日內向本院提出上訴書狀，並應
敘述具體理由；其未敘述上訴理由者，應於上訴期間屆滿後20日
內向本院補提理由書（均須按他造當事人之人數附繕本）「切勿
逕送上級法院」。
                                      書記官  鄭郁慈
中    華    民    國   100    年    11    月    22    日
附錄本案所犯法條：
壹、電業法第106條：
    有下列行為之一者為竊電，處 5 年以下有期徒刑、拘役或
    5百元以下罰金：
    一、未經電業供電，而在其供電線路上私接電線者。
    二、繞越電度表或其他計電器，損壞或改動表外之線路者。
    三、損壞或改變電度表、無效電力計、其他計電器之構造，
        或以其他方法使其失效不準者。
    四、在電價較低之線路上，私接電價較高之電器者。
    五、包燈用戶，在原定電燈盞數及瓦特數以外，私自增加盞
        數或瓦特數者。
    電力用戶在原申請馬力數、瓩數或仟伏安數以外，未申請而
    增加馬力數、瓩數或仟伏安數者，準用第73條規定求償電費
    。
貳、中華民國刑法第138條（妨害職務上掌管之文書物品罪）
    毀棄、損壞或隱匿公務員職務上掌管或委託第三人掌管之文
    書、圖畫、物品，或致令不堪用者，處5年以下有期徒刑。
參、中華民國刑法第220條（準文書）
    在紙上或物品上之文字、符號、圖畫、照像，依習慣或特約
    ，足以為表示其用意之證明者，關於本章及本章以外各罪，
    以文書論。
    錄音、錄影或電磁紀錄，藉機器或電腦之處理所顯示之聲音
    、影像或符號，足以為表示其用意之證明者，亦同。